【裁判字號】    96,上訴,5237
【裁判日期】    970131
【裁判案由】    違反槍砲彈藥刀械管制條例
【裁判全文】
臺灣高等法院刑事判決                96年度上訴字第5237號
上  訴  人
即  被  告  甲○○
選任辯護人  郭承昌    律師
上列上訴人因違反槍砲彈藥刀械管制條例案件，不服臺灣臺北地
方法院96年度訴更(一)字第13號，中華民國96年10月3日第一審判
決（起訴案號：臺灣臺北地方法院檢察署96年度偵字第2264號）
，提起上訴，本院判決如下：
    主  文
上訴駁回。
    事  實
一、甲○○明知可發射子彈具有殺傷力之改造手槍及子彈係槍砲
    彈藥刀械管制條例第4條第1項第1、2款所列管之槍砲、彈藥
    ，竟基於非法持有具有殺傷力之改造手槍及子彈之犯意，於
    民國95年12月下旬某日，在台北縣永和市某處，以新臺幣（
    下同）一萬八千元之價格，向真實姓名年籍不詳綽號「阿儒
    」之成年男子，購得可發射子彈具有殺傷力之仿FN廠半自動
    改造手槍一把（槍枝管制編號0000000000號），及可供該改
    造手槍裝填使用之改造子彈三顆，而未經許可，持有可發射
    子彈具有殺傷力改造手槍一把及子彈三顆（起訴書誤載為四
    顆；經鑑驗試射一顆用罄，餘二顆）。嗣於行政院海岸巡防
    署北部地區巡防局基隆查緝隊員警因甲○○另涉嫌販賣毒品
    案件，經通訊監察發覺甲○○涉嫌持有改造槍械之犯行，乃
    於96年1月18日晚上10時50分許，在台北市○○區○○街與
    長春路口，當場查獲甲○○販賣毒品犯嫌之際，經甲○○同
    意後，於同日晚上11時50分許，帶同員警至其位於台北市三
    重市○○○路15號8樓之3租屋處搜索，因而扣得上開改造手
    槍一把、改造子彈三顆（鑑驗試射一顆用罄，餘二顆）及另
    案所有愷他命六包、電子秤一台、分裝袋二十個、販賣毒品
    所得五萬五千元等物（涉犯毒品危害防制條例部分，經檢察
    官另案偵辦中），而查獲上情。
二、案經行政院海岸巡防署北部地區巡防局移送臺灣臺北地方法
    院檢察署檢察官偵查起訴。
    理  由
一、按被告以外之人於審判外之陳述，經當事人於審判程序同意
    作為證據，法院審酌該言詞陳述或書面陳述作成時之情況，
    認為適當者，得為證據；當事人或辯護人於法院調查證據時
    ，知有第159條第1項不得為證據之情形，而未於言詞辯論終
    結前聲明異議者，視為有前項之同意。刑事訴訟法第159條
    之5定有明文。查本件言詞辯論終結前，被告及其選任辯護
    人均未就本案中各項被告以外之人於審判外之陳述聲明異議
    其無證據能力，本院審酌該等陳述均係單純表達其親身經歷
    之事，且為其自由意志下所為或係權責機關依法所為之鑑定
    ，依其作成之情況均屬適當，依法具有證據能力，合先敘明
    。
二、訊據上訴人即被告甲○○已迭於警詢、偵查、原審及本院審
    理時坦承持有扣案改造手槍一把及改造子彈三顆之犯行不諱
    （見偵查卷第31至32、66、72至73頁，原審卷第13頁反面、
    第30頁，本院97年1月8日審判程序筆錄），並有員警經被告
    同意搜索扣得之改造手槍一把（槍枝管制編號0000000000號
    ）及改造子彈三顆（鑑驗試射一顆用罄，餘二顆）扣案可佐
    （見偵查卷第7至9、16、53至54、64至65頁）。且扣案槍、
    彈經送內政部警政署刑事警察局以性能檢驗法、試射法鑑驗
    結果認：扣案手槍係仿FN廠半自動手槍製造之槍枝，換裝土
    造金屬槍管而成之改造手槍，機械性能良好，可擊發適用子
    彈，而扣案子彈係土造子彈，採樣一顆試射，可擊發，均具
    殺傷力等情，此有該局出具之刑鑑字第0960025813號槍彈鑑
    定書附卷可考（見偵查卷第67至69頁），是被告之自白核與
    事實相符，自足作為認定犯罪事實之依據。
三、雖被告於原審及本院審理時均仍抗辯：伊係自願帶同警員前
    往其租屋處查獲扣案槍、彈，員警經由通訊監察仍無從確認
    伊藏放槍彈之地點，警方並無確切之根據得為合理之可疑認
    被告持有改造槍彈，故被告之行為合於自首之要件，應依法
    減輕其刑等語（見原審卷第36至38頁及本院審理筆錄）。惟
    按，刑法第62條所謂「發覺」，係指該管公務員已知犯罪事
    實並知犯罪人之為何人而言，最高法院著有20年上字第1721
    號判例意旨可參，是倘具偵查權限之公務員已得知犯罪之人
    及犯罪事實，即不合於自首之要件。查證人即當場查獲被告
    之員警吳健國於原審審理時證稱：原本是依台北地檢署核發
    的監聽票，在調查被告的毒品案件，從通訊監察的內容中發
    現被告的通話內容有提及槍枝的部分，所以在準備查緝毒品
    的過程時... 也跟被告說明槍枝的部分，希望他能配合，被
    告就很配合的帶我們到他三重的家裡把槍枝拿出來... 因為
    被告有一次提到他在淡水，他的朋友因為某種事情的糾紛他
    要替他朋友討回公道，所以有跟他大哥報備說要帶狗出去遛
    狗，所謂的狗就是槍枝的代稱... 伊從聽到監聽譯文到查獲
    時間隔大約一個月的時間... 從譯文裡面被告講的內容研判
    ，被告百分之八、九十持有手槍等語（見原審卷第28、29頁
    ），被告於原審審理時亦供稱：伊在電話中的確有這樣講說
    要帶狗去，帶狗去就是要帶槍去，查獲時證人問伊狗在哪裡
    ，狗就是槍，伊自己知道意思... 因為警察問伊狗的事，伊
    就認為沒有藏的必要，所以就帶警察他們去拿等語（見原審
    卷第29、30頁），足見員警早於96年1月18日晚上10時50分
    許在台北市○○區○○街與長春路口查獲被告之前，已經由
    合法通訊監察之內容得知被告持有改造手槍之犯嫌，是有偵
    查權限之警方已因「被告之供述」得知其非法持有改造槍彈
    之犯行，自應屬確切合理之可疑無訛，故警方既已發覺被告
    及其持有槍彈之犯行，即不合於上揭自首之要件，尚不因警
    方當時尚無法確定被告置放槍械之地點而有不同（自首所要
    求者僅為確切合理之可疑，而非確實查獲，如警方知悉被告
    藏槍之處，已足可當場查獲，核與「發覺」之要件有間，而
    不當擴張自首之界限，顯然對於被告刑罰之制裁過於寬鬆）
    。是被告上揭辯稱其係自首云云，並無可取。綜上，被告非
    法持有可發射子彈具有殺傷力之改造手槍一把及改造子彈三
    顆等犯行事證已臻明確，其犯行堪予認定，自應依法論科。
四、核被告甲○○所為，係犯槍砲彈藥刀械管制條例第8條第4項
    未經許可持有可發射子彈具有殺傷力之改造手槍罪，及同條
    例第12條第4項未經許可持有子彈罪。被告同時向「阿儒」
    購得扣案改造手槍一把及改造子彈三顆而持有至查獲時止，
    係以一行為觸犯上開二罪名，應依刑法第55條規定，論以想
    像競合犯，並從較重之持有改造手槍一罪處斷。
五、原審本於同一理由，認被告未經許可，以一行為持有可發射
    子彈具有殺傷力之改造槍、彈罪（贅引「其他」及「金屬或
    」），事證明確，適用槍砲彈藥刀械管制條例第8條第4項、
    第12條第4項，刑法第11條前段、第55條、第42條第3項、第
    38條第1項第1款等規定，審酌被告明知具有殺傷力之槍、彈
    ，有危害人之生命、身體之危險性，對於社會治安之危害甚
    鉅，竟仍購買持有之，惟念被告年輕氣盛，智慮未臻成熟，
    自願帶同警方起出槍、彈，犯後復坦承犯行，態度良好等一
    切情狀，量處有期徒刑三年二月，併科罰金六萬元，並就罰
    金部分諭知易服勞役之折算標準。扣案改造手槍一把及改造
    子彈三顆（鑑驗時試射一顆用罄，餘二顆），均具殺傷力，
    依刑法第38條第1項第1款規定，不問屬於被告與否，併予宣
    告沒收。經核其認事用法，俱無不合，量刑亦甚妥適。被告
    猶以其係主動交出槍械符合自首要件為由，提起上訴，為無
    理由，應予駁回。
據上論斷，應依刑事訴訟法第368條，判決如主文。
本案經檢察官陳玉珍到庭執行職務
中    華    民    國    97    年    1     月    31    日
                  刑事第十庭審判長法  官  楊炳禎
                                  法  官  李春地
                                  法  官  朱光仁
以上正本證明與原本無異。
如不服本判決，應於收受送達後十日內向本院提出上訴書狀，其
未敘述上訴之理由者並得於提起上訴後十日內向本院補提理由書
（均須按他造當事人之人數附繕本）。
                                  書記官  王宜玲
中    華    民    國    97    年    2     月    14    日
本案論罪科刑法條：
槍砲彈藥刀械管制條例第8條第4項：
未經許可，製造、販賣或運輸鋼筆槍、瓦斯槍、麻醉槍、獵槍、
空氣槍或第4條第1項第1款所定其他可發射金屬或子彈具有殺傷
力之各式槍砲者，處無期徒刑或5年以上有期徒刑，併科新臺幣1
千萬元以下罰金。
未經許可，轉讓、出租或出借前項所列槍枝者，處5年以上有期
徒刑，併科新臺幣1千萬元以下罰金。
意圖供自己或他人犯罪之用，而犯前二項之罪者，處無期徒刑或
7年以上有期徒刑，併科新臺幣1千萬元以下罰金。
未經許可，持有、寄藏或意圖販賣而陳列第1項所列槍枝者，處3
年以上10年以下有期徒刑，併科新臺幣 700 萬元以下罰金。
第1項至第3項之未遂犯罰之。
槍砲彈藥刀械管制條例第12條第4項：
未經許可，製造、販賣或運輸子彈者，處1年以上7年以下有期徒
刑，併科新台幣500萬元以下罰金。
未經許可，轉讓、出租或出借子彈者，處6月以上5年以下有期徒
刑，併科新台幣300萬元以下罰金。
意圖供自己或他人犯罪之用，而犯前二項之罪者，處3年以上10
年以下有期徒刑，併科新台幣700萬元以下罰金。
未經許可，持有、寄藏或意圖販賣而陳列子彈者，處5年以下有
期徒刑，併科新台幣300萬元以下罰金。
第1項至第3項之未遂犯罰之。


司法院資訊處製作；財團法人民間司法改革基金會備份。
